【裁判字號】    95,交易,524
【裁判日期】    951120
【裁判案由】    業務過失傷害
【裁判全文】
臺灣士林地方法院刑事判決             95年度交易字第524號
公  訴  人  臺灣士林地方法院檢察署檢察官
被      告  甲○○
上列被告因業務過失傷害案件，經檢察官提起公訴（95年度調偵
字第97號），而被告於準備程序中就被訴事實為有罪之陳述，經
合議庭裁定由受命法官獨任進行簡式審判程序，並判決如下：
    主  文
甲○○從事業務之人，因業務上之過失傷害人，處拘役拾日，如
易科罰金，以佰元折算壹日。
    事實及理由
一、按適用簡式審判程序之有罪判決書之製作，準用第454 條之
    規定，刑事訴訟法第310 條之2 定有明文。本件經合議庭裁
    定由受命法官獨任進行簡式審判程序，爰依照前開法律規定
    ，準用刑事訴訟法第454 條為判決書之製作，先予敘明。
二、本件犯罪事實及證據，除證據部分補充以被告於本院訊問時
    之自白為證據外，其餘均引用檢察官起訴書之記載（如附件
    ）。
三、核被告所為，係犯刑法第284 條第2 項前段之業務過失傷害
    罪。按行為後法律有變更者，適用行為時之法律。但行為後
    之法律有利於行為人者，適用最有利於行為人之法律，刑法
    第2 條第1 項前段及但書定有明文，其立法理由在貫徹「罪
    刑法定主義」及「法律不溯及既往」原則，亦即原則上禁止
    引用行為人行為時不存在之法律對於被告論罪科刑，僅事後
    之法律變更有利於行為人時，始例外適用最有利之法律，為
    「從舊從輕」之比較。查被告行為時，刑法第284 條第2 項
    前段規定：「從事業務之人，因業務上之過失傷害人者，處
    1 年以下有期徒刑、拘役或1 千元以下罰金」，被告行為時
    之前開罰金刑，經主管院依罰金罰鍰提高標準條例第3 條、
    第1 條前段規定（得提高為2 至10倍），就其原定數額提高
    為10倍，故其實質內容為：從事業務之人，因業務上之過失
    傷害人者，處1 年以下有期徒刑、拘役或1 萬元以下罰金。
    而被告行為後，民國95年6 月14日公布增訂之刑法施行法第
    1 之1 條第1 項、第2 項前段規定：「中華民國94年1 月7
    日刑法修正施行後，刑法分則編所定罰金之貨幣單位為新臺
    幣，94年1 月7 日刑法修正時，刑法分則編未修正之條文定
    有罰金者，自94年1 月7 日刑法修正施行後，就其所定數額
    提高為30倍。」是95年7 月1 日後，刑法第284 條第2 項前
    段之實質內容變更為：從事業務之人，因業務上之過失傷害
    人者，處1 年以下有期徒刑、拘役或新臺幣3 萬元以下罰金
    ，並依罰金罰鍰提高標準條例第1 條但書規定，不再適用罰
    金罰鍰提高標準條例第1 條前段提高其罰金數額之規定。經
    比較刑法施行法第1 之1 條增訂前後刑法第284 條第2 項前
    段之實質內容，因增訂前依現行法規所定貨幣單位折算新臺
    幣條例第2 條規定，刑法第284 條第2 項前段所定金額之貨
    幣單位為元，應以新臺幣之3 倍折算。故刑法施行法第1 條
    之1 增訂前後，刑法第284 條第2 項前段之實質內容相同，
    對於被告並無有利或不利之別。又被告行為時，刑法第41條
    第1 項前段規定：「犯最重本刑為5 年以下有期徒刑以下之
    刑之罪，而受6 個月以下有期徒刑或拘役之宣告，因身體、
    教育、職業、家庭之關係或其他正當事由，執行顯有困難者
    ，得以1 元以上3 元以下折算1 日，易科罰金。」又被告行
    為時之易科罰金折算標準，修正前罰金罰鍰提高標準條例第
    2 條前段（現已刪除）規定，就其原定數額提高為100 倍折
    算1 日，則本件被告行為時之易科罰金折算標準，應以銀元
    300 元折算1 日，經折算為新臺幣後，應以新臺幣900 元折
    算1 日。惟被告行為後，刑法業於94年1 月7 日修正同年2
    月2 日公布，並自95年7 月1 日起施行（以下本次修正前之
    刑法簡稱為修正前刑法），修正後刑法第41條第1 項前段規
    定：「犯最重本刑為5 年以下有期徒刑以下之刑之罪，而受
    6 個月以下有期徒刑或拘役之宣告者，得以新臺幣1 千元、
    2 千元或3 千元折算1 日，易科罰金。」比較修正前後之易
    科罰金折算標準，以修正前之規定較有利於被告。而綜合比
    較前揭被告行為後之法律變更，以修正前之刑法對於被告較
    為有利，自應依刑法第2 條第1 項前段適用被告行為時之法
    律，即依刑法第284 條第2 項前段及罰金罰鍰提高標準條例
    第1 條前段論罪科刑，並依修正前刑法第41條第1 項前段及
    修正刪除前罰金罰鍰提高標準條例第2 條，諭知易科罰金之
    折算標準。
四、爰審酌被告駕車載送貨物，因一時輕忽而肇事，造成被害人
    脫臼及臂神經叢受傷，犯罪後坦承犯行，態度良好，僅因無
    法與被害人就賠償數額達成共識，致無法和解，併其生活狀
    況、品行、智識程度等一切情狀，量處如主文所示之刑，並
    依前開說明諭知易科罰金之折算標準。
五、依刑事訴訟法第273 條之1 第1 項、第299 條第1 項前段，
    刑法第2 條第1 項前段、第284 條第2 項前段、修正前刑法
    第41條第1 項前段，罰金罰鍰提高標準條例第1 條前段、修
    正刪除前罰金罰鍰提高標準條例第2 條，判決如主文。
六、如不服本判決，應於判決送達後10日內，向本院提出上訴狀
    。
本案經檢察官黃德松到庭執行職務。
中    華    民    國    95    年    11    月    20    日
                  刑事第五庭法  官  周群翔
以上正本證明與原本無異。
                            書記官  劉育君
中    華    民    國    95    年    11    月    20    日
附錄本案論罪科刑法條全文：
中華民國刑法第284條
因過失傷害人者，處6 月以下有期徒刑、拘役或5 百元以下罰金
，致重傷者，處1 年以下有期徒刑、拘役或5 百元以下罰金。
從事業務之人，因業務上之過失傷害人者，處1 年以下有期徒刑
、拘役或1 千元以下罰金，致重傷者，處 3 年以下有期徒刑、
 拘役或2 千元以下罰金。


司法院資訊處製作；財團法人民間司法改革基金會備份。
